臺灣屏東地方法院刑事判決　　　　　　　 94年度訴字第515號
公　訴　人　臺灣屏東地方法院檢察署檢察官
被　　　告　乙○○
上列被告因詐欺案件，經檢察官提起公訴（94年度偵字第2214號
），被告已就被訴事實為有罪之陳述，本院裁定適用簡式審判程
序，判決如下：
    主  文
乙○○連續行使偽造私文書，足以生損害於他人，處有期徒刑拾
月，汽（機）車駕駛人審驗暨各項異動登記書上偽造之「甲○○
」之署名及印文各壹枚、「甲○○」名義之信用卡背面偽造之「
甲○○」署名壹枚、如附表一、二所示之署名、印文及扣案偽造
之「甲○○」印章壹枚、「甲○○」國民身分證及職業聯結車駕
駛執照各壹張，均沒收。
    事  實
一、乙○○因業務過失致死案件，經臺灣高等法院高雄分院於民
    國91年4 月18日以91年度交上訴字第24號判處有期徒刑1 年
    8 月確定，因未到案執行，恐遭通緝，為掩飾其身分，遂與
    姓名年籍不詳之綽號「阿裕」成年男子，共同基於行使偽造
    特種文書之犯意聯絡，於91年12間某日，在彰化縣北斗鎮某
    檳榔攤前，將其先前私自影印之其友人甲○○之國民身分證
    影本及其本人之照片各1 一份，交付予「阿裕」，以新臺幣
    （下同）20,000元之代價委由「阿裕」偽造「甲○○」之國
    民身分證1 張，約隔1 月後，在上址，「阿裕」即將偽造完
    成之「甲○○」國民身分證交付予乙○○。乙○○取得上開
    偽造之國民身分證後，竟基於行使特種文書、行使偽造私文
    書使公務員登載不實、意圖為自己不法之所有等之概括犯意
    及意圖為自己不法利益之犯意，先於92年6 月間某日，在高
    雄縣岡山鎮某刻印店，利用不知情之成年刻印女子偽造「甲
    ○○」之印章1 枚，而後前往交通部公路總局高雄區監理所
    （下稱高雄監理所），持上開偽造國民身分證，以甲○○之
    職業聯結車駕駛執照遺失為由，在汽（機）車駕駛人審驗暨
    各項異動登記書上偽造甲○○之署名及印文各1 枚，持之向
    高雄監理所申請補發職業聯結車駕駛執照，使該監理所承辦
    之公務員將此不實事項登載於職務上所掌之汽車車籍資料等
    公文書上，並據以承辦核發「甲○○」名義惟貼上乙○○照
    片之職業聯結車駕駛執照1 張。繼於92年7 月9 日，乙○○
    持上開偽造之國民身分證，冒用甲○○名義向和欣汽車客運
    股分有限公司應徵司機工作。再於附表一所示之時間及方法
    ，連續行使特種文書、行使偽造私文書、使公務員登載不實
    、詐欺取財。又乙○○於附表一編號4 所示方法取得安信信
    用卡股份有限公司核發之信用卡（卡號：000000000000000
    號）後，即於信用卡背面署名欄內偽造「甲○○」之署名1
    枚，連續於附表二編號1 至3 所示時間、方法，主張係甲○
    ○本人而行使之，使各該特約商店人員陷於錯誤誤信其係真
    正之信用卡持有人而分別交付其所購買之物品，並於附表二
    編號4 所示時間、方法，獲得免繳保全費之不法利益。且乙
    ○○於附表一編號5 所示方法取得台新國際商業銀行股份有
    限公司核發之現金卡後，連續於附表三所示之時間，以該現
    金卡向設置於臺南市之不特定提款機，利用自動付款設備預
    借現金，共計取得105,000 元，足生損害於甲○○、如附表
    一所示對象、附表二所示之特約商店、監理機關汽車登記管
    理之正確性及戶政機關對國民身分證管理之正確性。嗣於93
    年6 月4 日（即附表一編號11所示），乙○○持上開偽造之
    國民身分證至華南商業銀行申辦現金卡時，經該行員潘佳芳
    發現，報警處理，始查獲上情。
二、案經臺南市警察局第二分局報告臺灣臺南地方法院檢察署呈
    請臺灣高等法院檢察署令轉臺灣屏東地方法院檢察署檢察官
    偵查起訴。
    理  由
一、上開犯罪事實，業據被告乙○○於偵查及本院審理時坦承不
    諱，核與被害人甲○○指述及證人潘佳芳證述情節相符。並
    有汽（機）車駕駛人審驗暨各項異動登記書（本院卷第15頁
    ）1 份、行動電話服務申請書2 份（發查卷第53、54頁）、
    合作金庫活期儲蓄存款印鑑卡1 份（94年度偵字第3004號卷
    第26頁）、安信公司信用卡申請書1 份、預借現金申請表2
    份、信用卡簽單影本2 份、消費明細表1 份、本院公務電話
    紀錄1 份（本院卷第28至32、48、52、53頁）、汽車貸款申
    請書暨客戶基本資料表、汽車貸款撥款動支申請暨委託書、
    YouBe 申請書、現金卡借款明細表、信用貸款約定書、金融
    卡及密碼單領用證明、動產擔保交易動產抵押設定登記申請
    書、車輛動產抵押契約書、汽（機）車過戶登記書各1 份（
    發查卷第43至50頁、本院卷第36、67、68頁）、台東企銀存
    款往來申請暨約定書、活期儲蓄存款印鑑卡各1 份（發查卷
    第56至58頁）、中華電信公司HINET ADSL網際網路（非固定
    制）優惠專用申請書1 份（94年度偵字第3004號卷第30頁）
    、華南商業銀行現金卡申請書1 份（發查卷第13頁）附卷可
    稽。復有偽造之甲○○印章1 枚、國民身分證、職業聯結車
    駕駛執照各1 張扣案可資佐證。足認被告之自白與事實相符
    ，應堪採信。本案事證明確，被告犯行堪以認定。
二、查在信用卡背面簽名欄簽名，單純自形式上觀察，即足以表
    示信用卡之簽名者於信用卡有效期限內有權使用該信用卡之
    辨識及證明，並非依習慣或特約表示一定用意之證明，性質
    上係屬刑法第210 條之私文書（最高法院88年度台上字第57
    30號判決參照），是於偽造之信用卡背面持卡人簽名欄偽簽
    「甲○○」署名，復持以行使，係犯刑法第216 條、第210
    條之行使偽造私文書罪。又信用卡簽帳單，係持卡人向特約
    商店消費後，簽署持卡人之姓名，由特約商店向發卡銀行請
    款，該簽帳單由持卡人簽名，即表示持卡人同意依據其與發
    卡銀行間之約定，對其所購物品或接受服務，均應按簽帳單
    之消費金額，付款與發卡銀行。故持卡人於簽帳單及信用卡
    訂購單簽名，係對所簽金額負擔付款之義務，性質上屬消費
    付款契約書，亦為私文書（最高法院90年度台上字第6898
    號判決參照），是在簽帳單上偽簽持卡人署押，並持以行使
    ，係犯刑法第210 條、第210 條之行使偽造私文書罪。再被
    告於附表二編號4 之犯行，係詐得免繳保全費之不法利益，
    係犯刑法第339 條第2 項詐欺得利罪。又被告取得「甲○○
    」名義之信用卡後，持上開信用卡假冒「甲○○」以附表二
    編號1 至3 所示之方式向特約商店行使，使各該特約商店職
    員陷於錯誤，而交付其所選定之商品，係犯刑法第339 條第
    1 項之詐欺取財罪。另持現金卡利用自動提款機提款預借現
    金行為，係犯刑法第339 條之2 第1 項以不正當方法由自動
    付款設備取得他人財物罪。被告於汽（機）車駕駛人審驗暨
    各項異動登記書上及附表一所示時地，於私文書上偽造甲○
    ○之署名或印文，復持已行使之行為，係犯刑法第216 條、
    第210 條之行使偽造私文書罪。被告偽造印章、署名、印文
    之行為係偽造私文書之階段行為，而上開偽造私文書之低度
    行為，為行使之高度行為所吸收，均不另論處。被告偽造甲
    ○○國民身分證，後又行使之行為，係犯刑法第216 條、第
    212 條之行使偽造特種文書罪。被告與「阿裕」之成年男子
    間，就行使偽造特種文書罪有犯意之聯絡與行為之分擔，為
    共同正犯。被告冒用甲○○名義申請補發職業聯結車駕駛執
    照、辦理動產擔保交易動產抵押設定及車牌號碼3S－3617號
    自小客車登記，使公務員登載不實之行為，係犯刑法第21 4
    條使公務員登載不實罪。所犯之行使偽造特種文書罪、行使
    偽造私文書罪、詐欺取財罪、使公務員登載不實罪、以不正
    當方法由自動付款設備取得他人財物罪，均時間緊接，犯罪
    構成要件相同，顯均係基於概括犯意反覆為之，為連續犯，
    均應依刑法第56條之規定以一罪論，並各加重其刑。所犯之
    行使偽造特種文書罪、行使偽造私文書罪、詐欺取財罪、詐
    欺得利罪、使公務員登載不實罪、以不正當方法由自動付款
    設備取得他人財物罪間，有方法結果之牽連關係，應從一重
    罪之行使偽造私文書罪處斷。起訴書雖未敘及附表一編號11
    之行使偽造特種文書罪、行使偽造私文書罪，附表一編號9
    之行使偽造特種文書罪、行使偽造私文書罪、使公務員登載
    不實罪、附表一編號4 、10之行使偽造私文書罪、詐欺取財
    罪，附表二編號1 至3 之行使偽造私文書罪、詐欺取財罪，
    附表二編號4 之詐欺得利罪，附表三之以不正當方法由自動
    付款設備取得他人財物罪，冒用甲○○名義聲請補發職業聯
    結車駕駛執照時之行使偽造私文書罪、使公務員登載不實罪
    等部分，惟該部分與已起訴之部分分別有連續犯、牽連犯之
    裁判上一罪關係，本院自應一併審理。起訴書認被告冒用甲
    ○○名義取得之職業聯結車駕駛執照、工作識別證及如附表
    一所示銀行之存摺、金融卡、現金卡等物，亦犯刑法第33 9
    條第1 項詐欺取財罪嫌，然被告堅詞否認有詐取上開物品之
    不法意圖，且上開物品不具財產價值，是被告此部分自不構
    成詐欺取財罪，而此部分亦經蒞庭檢察官更正，併此敘明。
三、爰審酌被告之素行、犯罪動機、目的、手段尚稱平和、犯罪
    所得非鉅、犯後已坦承犯行，態度尚稱良好、被害人甲○○
    已原諒被告，有甲○○書函1 份附卷可稽及被告已償還部分
    款項等一切情狀，量處如主文所示之刑。在汽（機）車駕駛
    人審驗暨各項異動登記書上偽造之甲○○之署名及印文各1
    枚、「甲○○」名義之信用卡背面偽造之「甲○○」署名1
    枚、偽造之「甲○○」印章壹枚及如附表一、二所示之署名
    、印文，爰依刑法第219 條規定宣告沒收之。扣案偽造之「
    甲○○」之國民身分證及職業聯結車駕駛執照各1 張，均係
    被告犯罪所得之物，均依刑法第38條第1 項第3 款規定，予
    以宣告沒收（其上所貼甲○○之照片各1 張因國民身分證及
    職業聯結車駕駛執照之沒收而併予沒收，爰不另為沒收之諭
    知）。
據上論斷，應依刑事訴訟法第273 條之1 第1 項、第299 條第1
項前段，刑法第28條、第56條、第216 條、第210 條、第212 條
、第214 條、第339 條第1 項、第2 項、第339 條之2 第1 項、
第55條、第219 條、第38條第1 項第3 款，罰金罰鍰提高標準條
例第1 條前段，判決如主文。
本案經檢察官鄭伊鈞到庭執行職務。
中    華    民    國    94    年    9     月    30    日
                  刑事第五庭    法  官  楊文廣
以上正本證明與原本無異。
如不服本判決應於收受本判決送達後十日內向本院提出上訴書狀，
其未敘述上訴理由者，並得於提起上訴後十日內向本院補提理由
書狀（均須按他造當事人之人數附繕本）「切勿逕送上級法院」
中    華    民    國    94    年    9     月    30    日
                                書記官  林志憲
附錄本判決論罪科刑法條全文
刑法第216 條：
行使第二百十條至第二百十五條之文書者，依偽造、變造文書或
登載不實事項或使登載不實事項之規定處斷。
刑法第210 條：
偽造、變造私文書，足以生損害於公眾或他人者，處五年以下有
期徒刑。
刑法第214條
明知為不實之事項，而使公務員登載於職務上所掌之公文書，足
以生損害於公眾或他人者，處3 年以下有期徒刑、拘役或5 百元
以下罰金。
刑法第339 條第1項、第2項：
意圖為自己或第三人不法之所有，以詐術使人將本人或第三人之
物交付者，處五年以下有期徒刑、拘役或科或併科一千元以下罰
金。
以前項方法得財產上不法之利益或使第三人得之者，亦同。
刑法第339 條之2 第1 項：
意圖為自己或第三人不法之所有，以不正方法由自動付款設備取
得他人之物者，處三年以下有期徒刑、拘役或一萬元以下罰金。
附表一
 ┌─┬────┬─────┬─────────────────┬──────┐
 │編│犯罪時間│行使之對象│犯        罪        方        法  │應沒收之署押│
 │號│        │          │                                  │、印文      │
 ├─┼────┼─────┼─────────────────┼──────┤
 │1 │92.7.14 │和信電訊股│持偽造之甲○○國民身分證，在行動電│行動電話服務│
 │  │        │份有限公司│話服務申請書上偽造甲○○之印文1 枚│申請書上偽造│
 │  │        │（下稱和信│，旋將該偽造完成之私文書提出予和信│之印文1 枚  │
 │  │        │公司）    │公司承辦人員，向和信公司申辦092775│            │
 │  │        │          │7967行動電話門號，而行使偽造私文書│            │
 │  │        │          │。                                │            │
 ├─┼────┼─────┼─────────────────┼──────┤
 │2 │92.7.21 │合作金庫銀│持偽造之甲○○國民身分證，在活期儲│活期儲蓄存款│
 │  │        │行南興分行│蓄存款存款印鑑卡上，偽造甲○○之署│存款印鑑卡上│
 │  │        │（下稱合作│名1 枚及印文2 枚，旋將該偽造完成之│偽造之署名1 │
 │  │        │金庫）    │私文書提出予合作金庫承辦人員，向和│枚、印文2 枚│
 │  │        │          │信公司申辦活期儲蓄存款帳戶，而行使│            │
 │  │        │          │偽造私文書。                      │            │
 ├─┼────┼─────┼─────────────────┼──────┤
 │3 │92.7.23 │安信信用卡│持偽造之甲○○國民身分證，在信用卡│信用卡申請書│
 │  │        │股份有限公│申請書上，偽造甲○○之署名1 枚，旋│上偽造之署名│
 │  │        │司（下稱安│將該偽造完成之私文書提出予安信公司│1 枚        │
 │  │        │信公司）  │承辦人員，向安信公司申辦信用卡，而│            │
 │  │        │          │行使偽造私文書。                  │            │
 ├─┼────┼─────┼─────────────────┼──────┤
 │4 │92.7.23 │安信公司  │將冒用甲○○名義申請之信用卡卡號資│預借現金申請│
 │  │        │          │料填寫在預借現金申請表上，並在該預│表上偽造之署│
 │  │        │          │借現金申請書偽造甲○○之署名1 枚，│名2 枚（含傳│
 │  │        │          │旋將該偽造完成之私文書傳真予安信公│真聯）      │
 │  │        │          │司，冒用甲○○名義預借現金40,000元│            │
 │  │        │          │，使安信公司承辦人員陷於錯誤，於92│            │
 │  │        │          │年8 月28日將借貸金額匯入上開合作金│            │
 │  │        │          │庫帳戶內，詐得40,000元，而行使偽造│            │
 │  │        │          │私文書。                          │            │
 ├─┼────┼─────┼─────────────────┼──────┤
 │5 │92.8.8  │台新國際商│持偽造之甲○○國民身分證，在YouBe │YouBe 申請書│
 │  │        │業銀行股份│申請書、信用貸款約定書、金融卡及密│、信用貸款約│
 │  │        │有限公司（│碼單領用證明上，偽造甲○○之署名各│定書、金融卡│
 │  │        │下稱台新銀│1 枚，旋將該偽造完成之私文書提出予│及密碼單領用│
 │  │        │行）      │台新銀行承辦人員，向台新銀行申辦信│證明上偽造之│
 │  │        │          │用卡，而行使偽造私文書。          │署名各1 枚  │
 ├─┼────┼─────┼─────────────────┼──────┤
 │6 │93.4.16 │和信公司  │持偽造之甲○○國民身分證，在行動電│行動電話服務│
 │  │        │          │話服務申請書上偽造甲○○之署名1 枚│申請書上偽造│
 │  │        │          │，旋將該偽造完成之私文書提出予和信│之署名1 枚  │
 │  │        │          │公司承辦人員，向和信公司申辦091377│            │
 │  │        │          │2927行動電話門號，而行使偽造私文書│            │
 │  │        │          │。                                │            │
 ├─┼────┼─────┼─────────────────┼──────┤
 │7 │93.4.20 │台東區中小│持偽造之甲○○國民身分證，在存款往│存款往來申請│
 │  │        │企業銀行（│來申請暨約定書上偽造甲○○之署名2 │暨約定書上偽│
 │  │        │下稱台東企│枚及印文3 枚，及在活期儲蓄存款印鑑│造之署名2 枚│
 │  │        │銀）      │卡上偽造甲○○署名1 枚及印文2 枚，│及印文3 枚，│
 │  │        │          │旋將該偽造完成之私文書提出予台東企│活期儲蓄存款│
 │  │        │          │銀承辦人員，向台東企銀申辦活期儲蓄│印鑑卡上偽造│
 │  │        │          │存款帳戶，而行使偽造私文書。      │之署名1 枚及│
 │  │        │          │                                  │印文2 枚    │
 ├─┼────┼─────┼─────────────────┼──────┤
 │8 │93.4.27 │中華電信股│持偽造之甲○○國民身分證，在中華電│優惠專用申請│
 │  │        │份有限公司│信公司HINET ADSL網際網路（非固定制│書上偽造之署│
 │  │        │台灣南區電│）優惠專用申請書上，偽造之署名1 枚│名1 枚      │
 │  │        │信分公司台│，旋將該偽造完成之私文書提出予中華│            │
 │  │        │南營運處（│電信公司承辦人員，向中華電信公司申│            │
 │  │        │下稱中華電│辦市話號碼0000000 及HINET ADSL網際│            │
 │  │        │信公司）  │網路，而行使偽造私文書。          │            │
 ├─┼────┼─────┼─────────────────┼──────┤
 │9 │93.5.10 │台新銀行  │持偽造之甲○○國民身分證，選購車牌│汽車貸款申請│
 │  │        │          │號碼3S－3617號自小客車1 輛，向台新│書暨客戶基本│
 │  │        │          │銀行佯稱欲以動產擔保交易動產抵押方│資料表偽造之│
 │  │        │          │式貸款購車，先於93年5 月10日，在汽│署名及印文各│
 │  │        │          │車貸款申請書暨客戶基本資料表偽造張│1 枚，汽車貸│
 │  │        │          │永昇之署名及印文各1 枚，及在汽車貸│款撥款動支申│
 │  │        │          │款撥款動支申請暨委託書上偽造甲○○│請暨委託書上│
 │  │        │          │之署名及印文各3 枚，旋將該偽造完成│偽造之署名及│
 │  │        │          │之私文書提出予台新銀行承辦人員，後│印文各3 枚，│
 │  │        │          │於翌日（即11日），在動產擔保交易動│動產擔保交易│
 │  │        │          │產抵押設定登記申請書上偽造甲○○署│動產抵押設定│
 │  │        │          │名及印文各1 枚，在車輛動產抵押契約│登記申請書上│
 │  │        │          │書上偽造甲○○署名1 煤、印文6 枚，│偽造之署名及│
 │  │        │          │在汽（機）車過戶登記書上偽造甲○○│印文各1 枚，│
 │  │        │          │署名1 枚，而後持之向交通部公路總局│車輛動產抵押│
 │  │        │          │台中區監理所申請登記，使該監理所承│契約書上偽造│
 │  │        │          │辦之公務員將此不實事項登載於職務上│之署名1 煤、│
 │  │        │          │所掌之汽車車籍資料等公文書上，冒用│印文6 枚，汽│
 │  │        │          │甲○○名義借貸270,000 元，使台新銀│（機）車過戶│
 │  │        │          │行承辦人員陷於錯誤，詐得270,000 元│登記書上偽造│
 │  │        │          │，而行使偽造私文書。              │之署名1 枚  │
 ├─┼────┼─────┼─────────────────┼──────┤
 │10│93.5.21 │安信公司  │將冒用甲○○名義申請之信用卡卡號資│預借現金申請│
 │  │        │          │料填寫在預借現金申請表上，並在該預│表上偽造之署│
 │  │        │          │借現金申請書偽造甲○○之署名1 枚，│名2 枚（含傳│
 │  │        │          │旋將該偽造完成之私文書傳真予安信公│真聯）      │
 │  │        │          │司，冒用甲○○名義預借現金20,000元│            │
 │  │        │          │，使安信公司承辦人員陷於錯誤，於93│            │
 │  │        │          │年5 月26日將借貸金額匯入上開台東企│            │
 │  │        │          │銀帳戶內，詐得20,000元，而行使偽造│            │
 │  │        │          │私文書。                          │            │
 ├─┼────┼─────┼─────────────────┼──────┤
 │11│93.6.4  │華南商業銀│持偽造之甲○○國民身分證，在現金卡│現金卡申請書│
 │  │        │行（下稱華│申請書上偽造甲○○之署名1 枚，旋將│上偽造之署名│
 │  │        │南銀行）  │該偽造完成之私文書提出予華南銀行承│1 枚        │
 │  │        │          │辦人員，向華南銀行申辦現金卡，而行│            │
 │  │        │          │使偽造私文書。                    │            │
 └─┴────┴─────┴─────────────────┴──────┘
附表二
 ┌─┬────┬─────┬─────┬─────────────────┬──────┐
 │編│消費時間│特約商店  │金      額│犯        罪          方        式│應沒收之署押│
 │號│        │          │（新台幣）│                                  │            │
 ├─┼────┼─────┼─────┼─────────────────┼──────┤
 │1 │92.8.29 │台亞加油站│  730元   │提示信用卡，並偽造甲○○之署名於簽│簽帳單上偽造│
 │  │        │程香站    │          │帳單上，用以支付加油費用。        │之署名2 枚（│
 │  │        │          │          │                                  │一式二聯）  │
 ├─┼────┼─────┼─────┼─────────────────┼──────┤
 │2 │92.10.17│和信電訊  │2,647元   │提示信用卡，並偽造甲○○之署名於簽│簽帳單上之署│
 │  │        │          │          │帳單上，用以支付購物消費之費用。  │名2 枚（一式│
 │  │        │          │          │                                  │二聯）      │
 ├─┼────┼─────┼─────┼─────────────────┼──────┤
 │3 │92.10.26│全國電子股│8,900元   │提示信用卡，並偽造甲○○之署名於簽│簽帳單上之署│
 │  │        │份有限公司│          │帳單上，用以支付購物消費之費用。  │名1 枚      │
 │  │        │          │          │                                  │            │
 ├─┼────┼─────┼─────┼─────────────────┼──────┤
 │4 │93.2.04 │卡保全    │1,800元   │利用電話，將信用卡卡號、有效期間等│無          │
 │  │        │          │          │資料告知特約商店人員，由該特約商店│            │
 │  │        │          │          │取得授權碼，以獲取免予繳納保全費之│            │
 │  │        │          │          │不法利益。                        │            │
 └─┴────┴─────┴─────┴─────────────────┴──────┘
附表三
 ┌─┬────┬─────┐
 │編│取款時間│金      額│
 │號│        │（新台幣）│
 ├─┼────┼─────┤
 │1 │92.8.11 │20,000元  │
 ├─┼────┼─────┤
 │2 │92.11.21│10,000元  │
 ├─┼────┼─────┤
 │3 │92.11.25│10,000元  │
 ├─┼────┼─────┤
 │4 │92.12.2 │10,000元  │
 ├─┼────┼─────┤
 │5 │93.3.12 │ 3,000元  │
 ├─┼────┼─────┤
 │6 │93.3.17 │ 3,000元  │
 ├─┼────┼─────┤
 │7 │93.5.1  │20,000元  │
 ├─┼────┼─────┤
 │8 │93.5.1  │20,000元  │
 ├─┼────┼─────┤
 │9 │93.5.1  │ 9,000元  │
 └─┴────┴─────┘
